【裁判字號】    90,訴,990
【裁判日期】    901005
【裁判案由】    搶奪等
【裁判全文】
臺灣臺北地方法院刑事判決                            九十年度訴字第九九０號
    公  訴  人  臺灣臺北地方法院檢察署檢察官
    被      告  乙○○
右列被告因搶奪等案件，經檢察官提起公訴（九十年度偵字第一五四四五號、第一五
四八七號），本院判決如左：
    主      文
乙○○連續毀壞安全設備竊盜，處有期徒刑捌月；又意圖為自己不法之所有，在車站
搶奪他人之動產，處有期徒刑壹年貳月。應執行有期徒刑壹年捌月。
    事      實
一、緣乙○○因離家月餘，缺錢花用，竟基於意圖為自己不法所有之概括犯意，於民
    國九十年六月十八日下午一時許，回到其母親甲○○位於臺南縣佳里鎮鎮○里○
    鄰○○街二十二號之家中，見其母外出，即腳踹已經上鎖之母親房間門，以毀壞
    該房間門安全設備之方式竊得其母所有價值約計新臺幣五、六千元之金項鍊二條
    及舊式新臺幣（下同）紙鈔五十元二張、十元二張、五元一張、一元一張及五角
    一張，合計面額一百二十六元五角，之後，即居無定所，以臺北火車站為家，復
    於九十年七月二十一日下午五時許，在臺北火車站一樓售票大廳或地下一樓除南
    側候車室附設販賣部外之旅客上下月臺或停留候車時必經之場所，趁店員不注意
    之際，竊取啤酒十五瓶及涼麵二盒供己食用。同日晚上九時許，其再於臺北火車
    站地下一樓南側候車室附設販賣部之旅客上下月臺或停留候車時必經之場所，見
    店員簡麗玲正注視其一舉一動，乃基於為自己不法所有之意圖，以「幹你娘」等
    語公然侮辱簡麗玲（未據告訴），並趁簡麗玲呆立不及反應之時，以不法腕力搶
    奪架上陳列之餅乾一包及滷味（雞翅、雞腱）等物，隨即跑離現場。嗣於九十年
    七月二十二日晚上八時三十分許，在臺北火車站地下一樓北側候車室為警查獲，
    並扣得其上開竊得之舊式新臺幣（下同）紙鈔五十元二張、十元二張、五元一張
    、一元一張與五角一張及尚未飲用之啤酒七瓶。
二、案經甲○○告訴暨內政部警政署鐵路警察局第一警務段移送臺灣臺北地方法院檢
    察署檢察官偵查起訴。
    理      由
一、右揭事實，業據被告乙○○於警、偵訊及本院審理時坦承不諱，核與告訴人甲○
    ○於警訊中指訴其所有之金飾及舊式新臺幣遭竊之情形相符，並有內政部警政署
    鐵路警察局第三警務段贓物認領保管收據（發還查扣之舊式新臺幣與告訴人甲○
    ○）影本一紙附卷可稽。而被告為警查獲之啤酒七瓶，業經證人丙○○即臺鐵松
    山販賣部領班於檢察官訊問時證稱：經核對扣案啤酒之進貨憑單，該啤酒之電腦
    編號是臺鐵直接向公賣局進貨的等語屬實，且有贓物認領保管單（發還查扣之啤
    酒）一紙存卷可按。另被告搶奪臺北火車站地下一樓南側候車室附設販賣部內飲
    食一事，亦經該販賣部店員簡麗玲於警、偵訊中分別指證明確，足認被告之自白
    與事實相符。本件事證明確，被告犯行堪以認定，應予依法論科。
二、按刑法第三百二十一條第一項第二款規定將「門扇」、「牆垣」、「其他安全設
    備」並列，則所謂「門扇」，專指門戶而言，應屬狹義一指分隔住宅或建築物內
    外之間之處入口大門而言。而所謂「其他安全設備」，指門扇、牆垣以外，依通
    常觀念足認防盜之一切設備而言，如電網、門鎖及窗戶等是。至於已進入大門室
    內之住宅或建築物內部諸門，不論是房間門、廚房門或通往陽臺之落地鋁製玻璃
    門，均應認為係「其他安全設備」（臺灣高等法院暨所屬法院七十二年度法律座
    談會刑事類第二十八號研討結果參照），查被告以毀壞房間門之方式竊得告訴人
    甲○○財物之行為，核係犯刑法第三百二十一條第一項第二款之毀壞安全設備竊
    盜罪。次按，刑法第三百二十一條第一項第六款關於車站之範圍，指旅客上下停
    留及其他必經之場所均屬之，如售票廳、候車室、行李提領處及月臺等處。查臺
    北火車站一樓售票大廳東西南北側各附設一個販賣部，其地下一樓南側候車室及
    剪票口二處則各附設一個販賣部，而該販賣部本身並無獨立區隔之空間，為旅客
    上下月臺或停留候車時必經之場所，自均屬車站之範圍，則被告分別在臺北火車
    站一樓售票大廳或地下一樓除南側候車室附設販賣部外及臺北火車站地下一樓南
    側候車室附設販賣部各竊得飲食及搶奪飲食之行為，核係犯刑法第三百二十一條
    第一項第六款之在車站竊盜罪及同法第三百二十六條第一項之在車站搶奪罪，檢
    察官於起訴書內分別引用刑法第三百二十條第一項及同法第三百二十五條第一項
    之規定，雖有未洽，惟已經到庭執行公訴之檢察官當庭變更起訴法條，併予敘明
    。被告先後毀壞安全設備竊盜及在車站竊盜之犯行，時間緊接，所犯係構成要件
    相同之罪名，顯係基於概括犯意而為之，為連續犯，應依刑法第五十六條規定，
    以所犯情節較重之毀壞安全設備竊盜罪論處，並加重其刑。其所犯連續毀壞安全
    設備竊盜罪與在車站搶奪罪間，犯意各別，行為互殊，應予分論併罰。爰審酌被
    告前曾於八十九年間因侵占案件，經臺灣臺南地方法院判處罰金四千元確定，甫
    於九十年三月十一日易服勞役執行完畢，此有臺灣高等法院檢察署刑案紀錄簡覆
    表在卷可按，犯罪之動機、方法、竊得及搶得財物之價值及犯罪後坦承犯行之態
    度等一切情狀，量處如主文所示之刑及定其應執行之刑，以資懲儆。
據上論斷，應依刑事訴訟法第二百九十九條第一項前段，刑法第五十六條、第三百二
十一條第一項第二款、第三百二十六條第一項、第五十一條第五款判決如主文。
本案經檢察官蔡佳玲到庭執行職務
中      華      民      國      九十    年      十      月      五      日
                                    臺灣臺北地方法院刑事第五庭
                                        法  官  朱夢蘋
右正本證明與原本無異。
如不服本判決應於送達後十日內向本院提出上訴狀
                                        書記官  周小玲
中      華      民      國     九十     年      十     月       八      日
附錄：
刑法第三百二十一條
一犯竊盜罪而有左列情形之一者，處六月以上五年以下有期徒刑：
  於夜間侵入住宅或有人居住之建築物、船艦或隱匿其內而犯之者。
  毀越門扇、牆垣或其他安全設備而犯之者。
  攜帶兇器而犯之者。
  結夥三人以上而犯之者。
  乘火災、水災或其他災害之際而犯之者。
  在車站或埠頭而犯之者。
二前項之未遂犯罰之。
刑法第三百二十六條
一犯前條第一項之罪，而有第三百二十一條第一項各款情形之一者，處一年以上七年
 以下有期徒刑。
二前項之未遂犯罰之。


司法院資訊處製作；財團法人民間司法改革基金會備份。
